【裁判字號】    98,交易,320
【裁判日期】    980902
【裁判案由】    過失傷害
【裁判全文】
臺灣臺中地方法院刑事判決             98年度交易字第320號
公  訴  人  臺灣臺中地方法院檢察署檢察官
被      告  丙○○
上列被告因過失傷害案件，經檢察官提起公訴（98年度調偵字第
195號），本院判決如下：
    主    文
丙○○過失傷害人，處拘役伍拾日，如易科罰金，以新臺幣壹仟
元折算壹日。
    犯罪事實
一、丙○○於民國97年9月3日17時45分許，駕駛車牌號碼M2G-86
    3 號重型機車，沿台中市○○○路，由民權路往健行路方向
    行駛，途經台中港路與英才路之交岔路口，理應注意車前狀
    況，隨時採取必要之安全措施，且汽車行經未劃設行人穿越
    道之交岔路口，遇有行人穿越道路時，無論有無交通警察指
    揮人員指揮或號誌指示，均應暫停讓行人先行通過，而依當
    時天氣晴、暮光、路面乾燥、無缺陷、無障礙物、視距良好
    ，並無不能注意之情事，竟於通過上開交岔路口時，疏未注
    意車前狀況及禮讓行人先行，而撞及未行走人行地下道而由
    公益路往西屯路方向橫越台中港路之行人丁○○左腳，致丁
    ○○因此受有左脛骨幹骨折、左腓骨近端骨折、右小腿挫傷
    合併皮膚壞死及蜂窩性組織炎及膿瘍之傷害。丙○○於肇事
    後偵查犯罪機關發覺前，即打電話報警，表明為肇事者，並
    自願接受裁判。
二、案經丁○○訴由臺灣臺中地方法院檢察署檢察官偵查起訴。
    理    由
一、按現行刑事訴訟法為保障被告之反對詰問權，排除具有虛偽
    危險性之傳聞證據，以求實體真實之發見，於該法第159 條
    第1 項明定被告以外之人於審判外之言詞或書面陳述，除法
    律有規定者外，不得作為證據。又被告以外之人於審判外之
    陳述，雖不符前4條之規定（即刑事訴訟法第159條之1至159
    條之4 ），而經當事人於審判程序同意作為證據，法院審酌
    該言詞陳述或書面陳述作成時之情況，認為適當者，亦得為
    證據；當事人、代理人或辯護人於法院調查證據時，知有第
    159條第1項不得為證據之情形，而未於言詞辯論終結前聲明
    異議者，視為有前項之同意，刑事訴訟法第159條之5定有明
    文。本件檢察官、被告並未就被告以外之人於審判外之陳述
    有所爭執，且迄於言詞辯論終結前，均未主張有刑事訴訟法
    第159條第1項不得為證據之情形，是應認已同意作為證據，
    且經本院審酌後，認無不適當之情形，應認均有證據能力，
    合先敘明。
二、訊據被告丙○○固坦承於上開時、地，騎機車與告訴人顧仗
    家發生車禍，致告訴人受傷之事實，惟矢口否認有何過失，
    辯稱：伊當時沿著台中港路慢車道左側依綠燈行駛，顧仗家
    由路口號誌燈桿後方突然竄出，伊見狀立即煞車並向左閃避
    ，因顧仗家受到驚嚇而後退，撞到伊之機車而跌倒，伊看到
    告訴人時根本無從防範云云。
三、經查：
  (一)被告於上開時、地因騎車撞及告訴人，致告訴人受有左脛骨
    幹骨折、左腓骨近端骨折、右小腿挫傷合併皮膚壞死及蜂窩
    性組織炎及膿瘍之傷害，業據證人即告訴人顧仗家於本院結
    證明確，復有診斷證明書、道路交通事故現場圖、道路交通
    事故調查報告表(一)、(二)、交通事故照片等在卷可稽，並據被
    告供承不諱，堪信為真實。
  (二)證人顧仗家於本院審理時具結證稱：當時伊要穿越英才路，
    從東海大學往車站方向走，當時英才路是紅燈，伊見被告騎
    機車從伊之左方出現，當時機車在博館一、二街之超商前面
    ，伊見被告很快的騎過來，就趕緊通過，過了雙黃線，快到
    對面時，在機車道上被撞到左腳而倒地，被撞之後就昏倒了
    ，醒來時，乙○○在倒地位置扶著伊，被告並非逆向行駛等
    語；其於偵訊時陳稱：當時伊從英才路自左往右走，該處無
    行人分隔島，離斑馬線很遠等語；其於警詢則陳稱：伊是由
    台中港路1段198號A 棟出來，要穿越英才路至對面，走至一
    半時，發現對方之機車由伊左側以很快的速度過來，就向後
    退，結果對方之車頭仍向著伊，伊想說綠燈快結束了，就趕
    緊往前走，對方就撞上伊了，機車是行駛英才路由伊左側過
    來，該處無行人地下道，所以伊走斑馬線穿越馬路等語。是
    證人顧仗家先後就發生車禍之交岔路口有無人行地下道及其
    是否行走斑馬線等情先後陳述不一，且依卷附之現場圖及現
    場照片可知，該交岔路口設有人行地下道，並無斑馬線之設
    置，況依其所述雙方之行向及遭撞之位置，被告應係騎機車
    逆向行駛，否則不可能於證人顧仗家已橫越英才路快到對面
    時，才在機車道處遭被告騎機車撞擊之理，然證人顧仗家卻
    又表示被告並未逆向行駛，是證人顧仗家上開有關雙方行向
    之證言，其真實性即屬有疑。佐以依現場照片顯示路口狀況
    及現場圖示被告之機車停立位置等分析研議，以被告陳述其
    沿台中港路行駛，行人顧仗家穿越台中港路之肇事情形與跡
    證較為吻合一節，有臺灣省臺中市車輛行車事故鑑定委員會
    檢送之分析意見在卷可參。依此，行人顧仗家係穿越台中港
    路時，遭沿台中港路行駛由被告騎乘之機車撞擊之事實，堪
    以認定。
  (三)按汽車行駛時，駕駛人應注意車前狀況，並隨時採取必要之
    全措施；汽車行經未劃設行人穿越道之交岔路口，遇有行人
    穿越道路時，無論有無交通警察指揮人員指揮或號誌指示，
    均應暫停讓行人先行通過，道路交通安全規則第94條第3 項
    、第103條第3項分別定有明文。本件被告於距離行人顧仗家
    約30公尺時，即因發現行人而減速，至約8 公尺時，發現危
    險才緊急煞車一節，業據被告於警詢時供承不諱，且被告是
    看過交通事故談話紀錄表後才簽名，並應被告之要求將原記
    載發現危險而緊急煞車之距離由「10公尺」改為「8 公尺」
    之事實，業據證人周俊賢即至車禍現場處理之警員到庭結證
    無訛，被告對證人周俊賢之上開證言亦當庭表示「沒有意見
    」。又因被告當時是綠燈行駛，只注意到所行駛之車道正前
    方狀況之事實，復據被告於本院審理時供明在卷，而案發當
    時天氣晴、暮光、路面乾燥、無缺陷、無障礙物、視距良好
    ，已如上述，客觀上並無不能注意之情形，被告駕車至上開
    交岔路口前約30公尺即發現告訴人欲穿越馬路，竟未減速停
    車，禮讓行人通行，俟僅距離8 公尺時，始緊急煞車，惟因
    煞車不及，而與告訴人發生碰撞，致告訴人因此受傷，足徵
    其駕車行為確有過失，且其過失行為與告訴人受傷之結果間
    ，有相當因果關係至明。至肇事交岔路口設有人行地下道，
    已如上述，告訴人未由人行地下道穿越道路，雖亦有過失，
    惟仍無解於被告過失行為之成立。
  (四)綜上所述，被告上開所為之辯解顯不足採，本件事證明確，
    被告之犯行堪以認定。
四、核被告所為，係犯刑法第284條第1項前段之過失傷害罪。被
    告於肇事後，偵查犯罪之機關尚未發覺肇事者之前，即主動
    報案，並向到場處理之警員周俊賢表明為肇事者，並自願接
    受裁判，有臺中市○○○道路交通事故肇事人自首情形紀錄
    表在卷可憑，並據證人周俊賢證述明確，合於自首之規定，
    爰依刑法第62條前段之規定減輕其刑。茲審酌被告素行良好
    ，有臺灣高等法院被告前案紀錄表在卷可參，及本件車禍發
    生之過失程度、告訴人所受之損害，兼衡酌被告犯後否認犯
    行，且迄今未與告訴人和解等一切情狀，量處如主文所示之
    刑，並諭知易科罰金之折算標準。
據上論斷，應依刑事訴訟法第299條第1項前段，刑法第284條第1
項前段、第62條前段、第41條第1 項，刑法施行法第1條之1，判
決如主文。
本案經檢察官甲○○到庭執行職務
中    華    民    國    98    年     9    月     2    日
                  刑事第五庭  法  官  林慧英
以上正本證明與原本無異。
如不服本判決應於收受判決後10日內向本院提出上訴書狀，並應
敘述具體理由；其未敘述上訴理由者，應於上訴期間屆滿後20日
內向本院補提理由書（均須按他造當事人之人數附繕本）「切勿
逕送上級法院」。
                              書記官  廖碩薇
中    華    民    國    98    年     9    月     2    日
附錄論罪科刑法條
刑法第284條第1項
因過失傷害人者，處6月以下有期徒刑、拘役或5百元以下罰金，
致重傷者，處1年以下有期徒刑、拘役或5百元以下罰金。


司法院資訊處製作；財團法人民間司法改革基金會備份。
